【裁判字號】    95,矚上訴,1
【裁判日期】    950915
【裁判案由】    貪污治罪條例等
【裁判全文】
臺灣高等法院刑事判決                 95年度矚上訴字第1號
上  訴  人  臺灣臺北地方法院檢察署檢察官
被      告  乙○○
選任辯護人  古嘉諄律師
            池泰毅律師
            江如蓉律師
上列上訴人因貪污治罪條例等案件，不服臺灣臺北地方法院92年
度矚重訴字第1號，中華民國94年12月30日第一審判決（起訴案
號：臺灣臺北地方法院檢察署91年度偵字第21261、21262、2546
3號、92年度偵字第2678、2679、2680、2681、2681、3791、382
5號），提起上訴，本院判決如下：
    主  文
上訴駁回。
    理  由
壹、公訴意旨：
一 、公訴事實：
  (一)乙○○自85年3月起至90年8月間止，任職高雄縣政府建設局
    局長，負責綜理建設局工商課、建管課、都市計劃課、拆除
    隊、土木課、水利課、觀光課等業務，係依據法令從事公務
    之人員。
  (二)83年11月間，高雄縣政府受理新瑞百貨股份有限公司（下稱
    ：新瑞百貨公司）送件申請開發位於高雄縣湖內鄉之「大湖
    工商綜合區」，高雄縣政府都市計劃課依85年4月6日經濟部
    轉發內政部之經（85）商字第85206736號函辦理新瑞百貨公
    司都市計劃變更，將農業區變更為工商綜合專用區，並依法
    公告及提交各級都市委員會審核通過，於86年5月31日經高
    雄縣政府核發開發許可，並於86年8月30日申請雜項執照在
    案。
  (三)新瑞百貨公司於86年8月30日申領取得雜項執照後，竟逾9個
    月未依法向高雄縣政府以書面申報開工，亦未依「臺灣省建
    築管理規則」第26條規定在現地從事任何一項工程，僅於86
    年9月2日舉行動土典禮（不屬於施作之工程）。乙○○明知
    依建築法之規定，起造人自領得雜項執照之日起，應於6個
    月內開工，如因故不能於前項期限內開工，應敘明原因，申
    請展期，其展期亦不得超過3個月，逾期雜項執照應予作廢
    ，且依「工商綜合區開發設置管理辦法」第18條之規定，開
    發計劃經許可後，開發人應於收受通知之日起1年內申領雜
    項執照，逾期未申領者，直轄市、縣（市）政府應撤銷原開
    發許可並公告之，位於都市計劃範圍內者，應依第15條所定
    程序變更為原土地使用分區；是新瑞百貨公司依「建築法」
    第54條第1、2項規定，原於86年8月30日申領之雜項執照業
    已逾期作廢，視同未申領。
  (四)迨88年4月間，新瑞百貨公司尚未變更前開開發許可及雜項
    執照起造人為新瑞都公司，即以新瑞都公司名義重新申請雜
    項執照，準備進行「大湖工商綜合區」開發工作，經接洽高
    雄縣政府建設局，獲悉其於86年8月30日所申領之雜項執照
    已作廢，新瑞都公司遂先後於88年4月13日、4月30日及5月
    4日，委託高山青建築師事務所經由臺灣省建築師公會3次向
    高雄縣政府提出申請重新核發雜項執照，前2次因資料不符
    ，遭時任高雄縣政府建管課承辦人王柏林退件，第3次由接
    辦之徐圖治受理。乙○○明知新瑞百貨公司於86年8月30日
    所申領之雜項執照業已作廢，無從起死回生，重行生效，且
    新瑞百貨公司於86年5月30日經高雄縣政府核發開發許可至
    新瑞都公司於88年4月再次重新申領雜項執照，期間已超過
    1年，高雄縣政府應依「工商綜合區開發設置管理辦法」第
    18條規定，駁回「大湖工商綜合區」之重新申請雜項執照並
    撤銷原開發許可，並變更為原土地使用分區，而且建管課承
    辦人徐圖治於88年5月7日簽呈內亦敘明：「新瑞都公司86年
    5月間申領之雜項執照已逾『工商綜合區開發設置管理辦法
    』第18條規定『開發計畫經許可後，開發人應於收受通知之
    日起1年內申領雜項執照；逾期未申領者，直轄市、縣（市
    ）政府應撤銷原開發許可並公告之』．．．」，然乙○○竟
    無視此明確法令之規定及建管課承辦人徐圖治之意見，基於
    圖利新瑞都公司之犯意，明知新瑞都公司所提出88年4月29
    日經（88）商字第88208872號函說明二之「依『工商綜合區
    開發設置管理辦法』（以下簡稱本辦法）第18條規定，開發
    計畫經許可後，開發人應於收受通知之日起1年內申請雜項
    執照；逾期未申領者，直轄市、縣（市）政府應撤銷原開發
    許可並公告之．．．。按貴公司之開發案於86年5月31日取
    得開發許可、8月30日申領雜項執照，上揭程序與本辦法之
    規定，並無違背。」等文字，僅係說明新瑞百貨公司之開發
    案於86年5月31日取得開發許可、8月30日申領雜項執照等與
    「工商綜合區開發設置管理辦法」第18條規定並無違背，既
    未指明新瑞百貨公司於86年5月30日經高雄縣政府核發開發
    許可至新瑞都公司於88年4月再次重新申領雜項執照一事，
    業已回復效力，仍符合「工商綜合區開發設置管理辦法」第
    18條所規定之「一年」期間，亦未確認新瑞都公司於88 年4
    月再次重新申領雜項執照具有適法性，根本無從依據此函示
    「起死回生」，而重新生效，乙○○竟故意違背法令，不但
    未撤銷大湖工商綜合區之開發許可，反而假藉經濟部上開無
    關之函示，曲予迴護，於徐圖治88年5月7日之簽呈上決行「
    如經濟部函示據以核發」，重新核發不該發予之雜項執照，
    致「大湖工商綜合區」得免變更為原土地使用分區（即由工
    商綜合專用區回復為農業區），新瑞都公司因而獲得土地增
    值利益達57億2159萬3152元。因認被告乙○○所為，涉犯貪
    污治罪條例第6條第1項第4款之圖利罪嫌。
二、起訴證據：
  (一)被告乙○○之供述、證人丙○○、楊富欽、徐圖治、王柏林
    、洪三元、詹顯瓏、施俊男、張簡騰芳、謝芳儀、吳正中、
    賴杉桂、吳佩玲、謝文進等人之證述。
  (二)高雄縣政府86年5月31日86府建都字第10312號函、高雄縣政
    府建設局86年8月30日建局建管字第6960號簡便行文表及88
    年5月7日建局建管字第3148號簡便行文表、新瑞百貨公司88
    年4月20日新瑞（88）管字第880420號函、經濟部商業司88
    年4月29日經（88）商字第88208872號函、大湖工商綜合區
    開發沿革、新瑞都公司登記卷宗、新瑞百貨公司登記卷宗、
    新瑞都公司88 年4月12日及同年5月3日雜項執照申請書、徐
    圖治88年5月5日會簽、同年5月7日之簽呈、法務部調查局92
    年1月15日測謊報告書、不動產買賣契約備忘錄、不動產買
    賣契約書（均影本）。
貳、被告之供述及辯解：
    訊據被告乙○○固坦承擔任高雄縣政府建設局長期間，於上
    開時間依經濟部前述函釋，於建管課承辦人徐圖治88年5月7
    日之簽呈上決行「如經濟部函示據以核發」，重新核發雜項
    執照予新瑞都公司等情不諱，惟堅決否認有何圖利犯行，辯
    稱：我們是依法來做處理，我平常辦理案子，也不會一下就
    准駁，如果涉及很多法律，就會有些疑義，本案雜項執照過
    期，我們原本是採取嚴謹的看法，請示函本來是應該由我們
    來發，但是我們作處理以後，我們還沒有發，大概差壹個星
    期的時間，新瑞百貨公司本來就常常和經濟部文來文往。他
    們沒有報開工，雜項執照是沒有效，這點是很明確的，至於
    經濟部內部簽核的過程我們不清楚，他們也沒有來詢問過我
    們。我們認為經濟部的函釐清我們的疑義，經濟部的函認為
    開工許可應該是有效的，所以他們就來重新申領雜項執照。
    ，如果經濟部的回函，三個課還有疑問，他們就會發函來問
    ，但是三個課會簽的時候並沒有意見。我們是依法行政，不
    管是老縣長還是平民百姓，我們都是同樣處理，甚至行政院
    就此部分認為開發許可是有效的，這和我們的認知是一樣，
    都是有效的。我們公務員都是依法行政，不需要得到什麼好
    處，也不會刻意刁難等語。辯護人則辯以：民國70年底80年
    初經濟蕭條，李前總統找經濟部、內政部來草擬工商綜合區
    開發設置管理辦法，當時因為有一百多個案子都被擱置，而
    地方政府並不了解工商綜合區開發設置管理辦法，所以很多
    事情都找上經濟部，我們認為被告很冤枉，因為權力都在經
    濟部，但是出了事情，經濟部都說不知道，但是被告卻要負
    責。公訴檢察官認為逾期未申請，則溯及失其效力，但是依
    據行政法的原理，應該是向後失其效力，所以建築法九十二
    年重修的時候，第五十四條就明顯規定應該是向後失其效力
    。業者因為事情較急，就直接發函給經濟部，而在函文中將
    雙方意見寫的很清楚，經濟部的長官發文回來以後，函文告
    訴我們和程序沒有違背、和工商綜合區開發設置管理辦法辦
    法第18條也沒有違背。因為地方政府無法確認是否違法，所
    以向經濟部請示，這是很正常的，只是業者發文的速度比較
    快而已，而經濟部回函以後，三個課都看得很清楚，都認為
    沒有問題。檢察官認為公務員圖利，不是為權、就是為錢，
    但是被告三親等內親屬並無不正當進帳，而被告原本是局長
    ，現在變成副局長了；錢、權哪裡有增加？經濟部有那麼多
    長官，那一個被追訴了？只有一個謝芳儀，後來她也不起訴
    處分等語。
、本院之判斷：
一、按犯罪事實應依證據認定之，無證據不得認定其犯罪事實，
    被告未經審判證明有罪確定前，推定其為無罪；不能證明被
    告犯罪者，應諭知無罪之判決；刑事訴訟法第154條第2項、
    第301條第1項分別定有明文。又公訴案件犯罪證據蒐集及起
    訴後，對犯罪事實之舉證責任及指出證明方法，均屬公訴人
    職責，原則上法院僅於當事人主張及舉證範圍調查證據，經
    法定程序調查證據結果，認已足證明犯罪事實，始得為犯罪
    事實認定；若訴訟上證明於通常一般人有合理懷疑存在，尚
    未達於可確信真實程度，在合理懷疑尚未剔除前，自不能為
    有罪認定，且法院不得以偵查機關以某種犯罪調查不易，即
    放棄上開原則，致有違無罪推定及嚴格證明原則（94年度台
    上字第2033判決參照）。
二、公訴人所指訴前述被告涉犯圖利罪之行為後，貪污治罪條例
    第6條業於90年11月7日修正公布，同年月9日生效，嗣貪污
    治罪條例再於95年5月30日修正公布，僅修正第2條、第8條
    、第20條，第6條則未修正。修正前該條例第6條第1項第4款
    圖利罪之構成要件為：「對於主管或監督之事務，直接或間
    接圖私人不法之利益」；修正後該條例同條項同罪名則規定
    ：「對於主管或監督之事務，明知違背法令，直接或間接圖
    利自己或其他私人不法利益，因而獲得利益者」；且刪除同
    條第2項關於未遂犯規定之適用。比較修正前圖利罪有處罰
    未遂犯，而修正後則刪除圖利罪未遂犯處罰之規定，並增加
    以「明知違背法令」、「直接或間接圖自己或其他私人不法
    之利益，因而獲得利益」為其要件，顯見已限縮圖利罪之成
    立要件，較諸舊法有利於被告。故本件關於前述被告被指訴
    有涉犯圖利罪嫌者是否成立犯罪，依刑法第2條第1項前段規
    定應適用裁判時之法律最有利於行為人，即應依該條例修正
    後之規定判斷之，先此敘明。
三、又公務員圖利罪，必須依據法令從事公務之人員，有為自己
    或第三人圖得不法利益之犯意，至有無此犯意，須依證據法
    則認定之，自不得以該公務員廢弛職務等失職行為，即據以
    推定該公務員自始即有圖利他人之故意，亦不得以其行為之
    結果使他人獲益，或措施之不當，因而使人得利，即據以推
    定；而圖利罪之成立，不僅行為人須有為自己或第三人圖得
    不法利益之犯意，且行為人須有將圖得不法利益之犯意顯現
    於外之積極行為，始能構成，至是否為圖利行為，則應視其
    行為在客觀上有無違反執行職務所應遵守之法令，或有無濫
    用其裁量權，致影響裁量決定之公平性與正確性而論；若無
    從證明公務員有不法圖利之犯意，則其行為縱然失當，亦不
    得遽以該罪相繩。
肆、證據能力：
一、按傳聞法則之重要理論依據，在於傳聞證據未經當事人之反
    對詰問予以核實，乃予排斥。惟若當事人已放棄對原供述人
    之反對詰問權，於審判程序表明同意該等傳聞證據可作為證
    據，基於證據資料愈豐富，愈有助於真實發現之理念，此時
    法院自可承認該傳聞證據之證據能力，由於此種同意制度係
    根據當事人之意思而使本來不得作為證據之傳聞證據成為證
    據之制度，乃確認當事人對傳聞證據有處分權之制度，此觀
    刑事訴訟法第159條之5第1項規定自明。本件就證人楊富欽
    、徐圖治、王柏林、洪三元、詹顯瓏、施俊男、張簡騰芳、
    謝芳儀、吳正中、賴杉桂、吳佩玲等人均曾於法務部調查局
    高雄縣調查站調查時或檢察官面前為陳述，固係被告以外之
    人在審判外之陳述，核屬傳聞證據，惟經檢察官、被告乙○
    ○及其辯護人於原審準備程序表示就渠等供述內容全部或一
    部同意作為證據（見原審94年10月7日準備程序筆錄），本
    院審酌上開筆錄作成時並無不當取供之情形，認為作為本案
    之證據亦屬適當，其等於偵查中經被告同意作為證據之證言
    ，自有證據能力。
二、又「證人之個人意見或推測之詞，除以實際經驗為基礎外，
    不得作為證據」，刑事訴訟法第160條定有明文。本件就證
    人楊富欽、徐圖治、詹顯瓏所供：雜項執照逾期作廢視同未
    申領等詞，證人施俊男、張簡騰芳證稱：高雄縣政府應撤銷
    開發許可等詞，原審認無證據能力，上訴意旨則認本次核照
    過程其等有親身參與，所證述之內容即是本於親身經驗、認
    知，並非臆測或意見云云。查「工商綜合區開發設置管理辦
    法」係83年7月該發布之規定，該規定與建築法之規定如何
    連結，其等在公務上未曾處理類似情形，是其所供不合於職
    務上經驗，其等雖有經辦本件之審核，乃屬第一次經手，上
    開證言均屬其個人意見，並無先前處理類似案件之實際經驗
    作為基礎，難認有證據能力。又證人吳正中就新瑞百貨公司
    於申請雜項執照辦理核發不符地方政府要求，應由地方政府
    命補正等詞，係其本於職務上經驗所為證述，未與相關法令
    規定齟齬；證人賴杉桂、楊忠藏就經濟部未對新瑞百貨公司
    去函開發許可應否撤銷作解釋，因渠等係實際處理上開公文
    人員，所供內容係本於親身經驗、認知，並非臆測或意見之
    詞，自得作為證據。
三、被告丙○○於偵查中係以被告身分，經詢（訊）問之公務員
    依刑事訴訟法第95條規定為權利告知後所為供述，於偵查終
    結由檢察官合併起訴，既非在偵查中基於證人身分而為供述
    ，檢察官自無從命其以證人身分具結陳述，否則無異強令於
    偵查中偵查另一被告或犯罪嫌疑人之犯罪時，再反覆實施被
    告（犯罪嫌疑人）、證人之調查程序，導致各被告（犯罪嫌
    疑人）時空錯亂、角色混淆，尤有違偵查中程序正義之感情
    ，難謂有違反刑事訴訟法第158條之3規定，而無證據能力。
    是丙○○在檢察官面前所為供述，既無顯有不可信之情形，
    依刑事訴訟法第159條之1第2項規定，自得作為證據。至證
    人謝文進於司法警察（官）面前就甲○○○有無施壓高雄縣
    府官員部分所為供述，與本院審理中供述內容不符部分，公
    訴人並未舉證釋明先前陳述具有較可信之特別情況，且為證
    明犯罪事實存否所必要者，其於偵查中供述，尚不得依刑事
    訴訟法第159條之2作為證據。
四、又卷附高雄縣政府86年5月31日86府建都字第10312號函、高
    雄縣政府建設局86年8月30日建局建管字第6960號簡便行文
    表及88年5月7日建局建管字第3148號簡便行文表、新瑞百貨
    公司88年4月20日新瑞（88）管字第880420號函、經濟部商
    業司88年4月29日經（88）商字第88208872號函、大湖工商
    綜合區開發沿革、新瑞都公司登記卷宗、新瑞百貨公司登記
    卷宗、新瑞都公司88年4月12日及同年5月3日雜項執照申請
    書、徐圖治88年5月5日會簽、同年5月7日之簽呈、不動產買
    賣契約備忘錄、不動產買賣契約書等（均影本），均係檢察
    官於偵查中合法取得，並無違法搜索、扣押情事，為被告及
    辯護人所不爭執，且與本案相關事實具有關連性，亦得作為
    證據。
五、至法務部調查局92年1月15日測謊報告書雖記載就被告乙○
    ○、丙○○並無就新瑞都案收、行賄部分進行測謊，均呈情
    緒波動反應，研判有說謊。惟按測謊技術或可作為偵查之手
    段，以排除或指出偵查之方向，然在審判上尚無法作為認定
    有無犯罪事實之基礎，且本件公訴人並未起訴被告乙○○涉
    有收賄罪嫌，而係起訴其涉有圖利罪嫌，上述測謊報告書顯
    與起訴待證事實不具有關聯性，在客觀上實無調查必要，自
    不具證據適格，而無證據能力。
伍、得心證之理由：
一、高雄縣政府核准大湖工商綜合區開發案之沿革：
  (一)83年7月22日經濟部、內政部會銜發布工商綜合區開發設置
    管理辦法，同年11月8日新瑞百貨公司據此辦法送件申請開
    發高雄縣湖內鄉之「大湖工商綜合區」為工商綜合區，繼於
    同年11月22日、同年12月17日與高雄縣政府簽定協議書、修
    正協議內容，並向臺灣高雄地方法院（下稱高雄地院）公證
    處辦理認證，有上開經濟部（令）經（83）商字第019410號
    及內政部（令）經（83）內營字第8388075號、新瑞都大湖
    工商綜合區開發沿革、高雄地院公證處83年度認字第503000
    號、第503309號認證書及協議書可稽；又新瑞百貨公司於84
    年6月11日獲經濟部審查通過推薦設置工商綜合區，經濟部
    並於85年4月6日轉發內政部經（85）商字第85206736號函，
    指示迅速依法辦理新瑞百貨公司都市計畫變更，高雄縣都市
    計畫委員會旋於85年10月3日第28次會議審議通過變更為工
    商綜合區，繼於同年11月29日公告「高雄縣湖內鄉大湖工商
    綜合區環境影響說明書」審查結論，再由臺灣省都市計畫委
    員會分別於同年11月20日及同年12月4日召開第517、518次
    會議通過變更為工商綜合區，高雄縣政府即於86年2月16日
    公告通過都市計畫變更程序，變更土地使用分區為綠地及工
    商綜合專用區，完成開發區內土地變更程序在案，亦據經濟
    部承辦人謝芳儀、高雄縣政府都計課長張簡騰芳分別證述在
    卷（謝芳儀見高雄地檢署91年偵字第27626號卷第69頁，張
    簡騰芳見高雄地檢署91年偵字第27626號卷第133頁），併有
    上開經濟部經（84）商字第83225469號函、高雄縣政府85府
    建都安字第198979號函、85府環一字第229741號公告、上開
    臺灣省政府86台省都字第014號函（均影本）等件為證。
  (二)又新瑞百貨公司於86年3月5日向高雄縣政府提出申請核發湖
    內都市計畫工商綜合專用區開發許可，由被告乙○○批示本
    件開發許可由都計課負責，嗣經濟部商業司於86年4月16日
    召開「研商核發工商綜合區開發許可相關事宜會議」，並於
    同年4月22日及同年5月1日檢送會議紀錄並補充說明「地方
    機關核發開發許可之要件應為環境影響說明書之審查，不涉
    及環境差異分析報告之完成」，高雄縣政府建設局據此函示
    於同年5月5日邀集相關單位作成結論，於本案業者取得國有
    財產局土地合併開發證明書及完成修正協議書並經法院公證
    後核發開發許可，另在高雄縣政府未成立都市設計審議委員
    會前，請建管課先成立都市設計審議小組俾利本案建照之審
    查，經業主新瑞百貨公司於86年5月9日取得合併開發證明書
    、並於86年5月24日與高雄縣政府完成修訂協議書，由高雄
    縣政府建設局都計課於86年5月28日簽請縣長余政憲核定准
    予核發開發許可，而於同年5月31日發函新瑞百貨公司原則
    同意許可開發等節，復經被告供述在卷（見原審94年11月2
    日審判筆錄），核與證人張簡騰芳供述相符（見同上審判筆
    錄），且有上開86年5月28日都計課簽呈、經濟部商業司經
    （86）商（十）字第86208357號函及經（86）商（十）字第
    86207529號函、國有財產局台財產南二字第86011211號函、
    高雄地院公證處86認字第102328號認證書、高雄縣政府建設
    局86年5月14日86建局都字第16006號函檢送「研商湖內（大
    湖地區）都市計畫工商綜合區核發開發許可事宜會議紀錄」
    、高雄縣政府86府建都字第100312號函（均影本）可考，從
    上述高雄縣政府處理核發本件大湖工商綜合區開發許可過程
    ，顯見高雄縣政府雖依上開辦法第14條係核定開發許可權責
    機關，但就上開法令如何執行，仍仰賴目的事業主管機關經
    濟部商業司指示辦理，是被告辯稱：上開法令係新法令，相
    關承辦人並不熟悉，尚非無據。
二、新瑞百貨公司申辦雜項執照之過程：
  (一)承上所述，新瑞百貨公司於86年5月31日取得高雄縣政府核
    發開發許可後，旋於同年8月29日以新瑞都公司籌備處名義
    ，委請白省三、高山青建築師事務所透過臺灣省建築師公會
    遞交雜項執照申請書，向高雄縣政府建設局提出雜項執照申
    請，經承辦人謝明仁簽請被告乙○○決行，於86年8月30日
    准予發給雜項執照，業者新瑞百貨公司乃於86年9月2日舉辦
    動土典禮之事實，業經證人丙○○證述在卷（見高雄地檢署
    92 年偵字第1981號卷第72頁至第73頁），且有上開簽呈高
    雄縣政府建設局建局建管字第6960號簡便行文表及雜項執照
    卷宗可查。然據證人楊富欽、詹顯瓏於偵查中供證：「建築
    法第54條所謂開工，依臺灣省建設廳79年4月27日建四字第
    132 42號函釋，係指起造人會同承造人、監造人依法向該管
    主管機關申報開工，並在現地實施拆除原有房屋、整地、挖
    地、打樁、從事安全措施等臺灣省建築管理規則第26條所訂
    定任一項工程，但搭建工寮或設圍籬而無實際工作者，不得
    視為已開工。新瑞百貨公司僅舉辦開工典禮，未向高雄縣政
    府申報開工，不得視為開工」等語綦詳（楊富欽見高雄地檢
    署91年偵字第27626號卷第40頁至第41頁、詹顯瓏見高雄地
    檢署92年偵字第1981號卷第64頁反面至第65頁），按諸當時
    有效之建築法第54條第1項、第2項規定：「起造人自領得建
    造執照或雜項執照之日起，應於6個月內開工，並應於開工
    前，會同承造人及監造人將開工日期，連同姓名或名稱、住
    址、證書字號及承造人施工計畫書，申請該管主管建築機關
    備查。起造人因故不能於前項期限內開工時，應敘明原因，
    申請展期。但展期不得超過3個月，逾期執照作廢」。新瑞
    百貨公司於86年9月2日舉辦之動土典禮既不符合前述動工定
    義，復未向主管機關高雄縣政府建設局申報，更未辦理展期
    ，無論解為係直接依據法律規定，致使該雜項執照逾期作廢
    ；抑或解為係由於主管機關於作成核發雜項執照之行政處分
    時，並附有期限之附款，而因期限屆滿，致使該雜項執照失
    其效力，均無待該管主管機關另作成廢止雜項執照之行政處
    分，是該雜項執照已因未據申報動工，至遲應於87年2月底
    作廢（廢止），而失其效力甚明。
  (二)鑑於原雜項執照已失其效力，新瑞都公司於88年4月13日委
    託高山青建築師事務所，透過臺灣省建築師公會，向高雄縣
    政府申請雜項執照，雜項工作物概要：挖方、填方及調節池
    ，準備進行「大湖工商綜合區」開發計畫，翌（14）日經建
    設局建管課技士王柏林以經審未附建築線及土地使用同意書
    為由而退件，該公司又於88年4月30日委託高山青建築師事
    務所重新申請雜項執照，仍因資料不齊，再度遭承辦人王柏
    林於同年5月3日退件等情，業經證人丙○○、謝文進、王柏
    林分別供述在卷（丙○○見高雄地檢署92年偵字第1981號卷
    第73頁及本院94年10月26日審判筆錄，謝文進見高雄地檢署
    92 年偵字第1981號卷第82頁，王柏林見高雄地檢署91年偵
    字第27626號卷第122頁及第130頁反面至第131頁及原審94年
    10月28日審判筆錄），併有雜項執照申請書、高雄縣政府建
    設局88年4月14日建局建管字第2523號簡便行文表、88年5月
    3日建局建管字第3083號簡便行文表可按，復為被告乙○○
    所不爭執，堪信為真正。
  (三)又新瑞百貨公司於88年4月20日函詢經濟部商業司敘明雜項
    執照逾期與開發許可是否仍屬有效疑義，函文說明二明示：
    「高雄縣政府認為大湖工商綜合區未於期限內開工，雜項執
    照應作廢，並認為若雜項執照作廢，則大湖工商綜合區並未
    於收受開發許可通知之日起一年內完成申領雜項執照之動作
    ，因此應撤銷原開發許可並公告之」，經濟部商業司則於88
    年4月29日函覆新瑞百貨公司略以：「‧‧‧按貴公司之開
    發案於86年5月31日取得開發許可，8月30日申請雜項執照，
    上揭程序與本辦法之規定，並無違背」等語，以上函文副本
    均併送高雄縣政府都計課、建管課及工商課，各有上開新瑞
    百貨公司新瑞管字第880420號函及經濟部經（88）商字第
    88208872號函可參。查經濟部函主旨為：「貴公司函詢工商
    綜合區開發許可疑義乙事，復如說明」等語，顯係針對工商
    綜合開發案開發許可是否仍然有效為答復。至新瑞百貨公司
    上開函文說明二固就建築法第54條規定一併請求解釋，經濟
    部商業司承辦人謝芳儀於簽稿亦擬答復：「另於九月二日舉
    行動土典禮則應符合建築法第54條所稱限期開工之規定」等
    語，惟經核稿長官予以刪除，亦有經濟部函稿乙紙在卷可佐
    (91年度偵字第27626號卷第27頁)，足認經濟部上開函釋並
    未就建築法54條規定為解釋。上訴意旨認新瑞百貨公司並非
    針對本件爭議要求經濟部表示意見云云，自不可採。嗣新瑞
    都公司於88年5月4日重新申請雜項執照，建管處承辦人徐圖
    治先於翌（5）日以新瑞都公司於86年8月30日領有雜項執照
    ，惟因未申報開工，致執照逾期作廢，現欲重新申請，是否
    違反工商綜合區設置管理辦法第18條規定，會簽都市計畫課
    、工商課表示意見，會簽結果，工商課代理課長林美惠檢附
    上開經濟部函文參辦，都計課長張簡騰芳簽註：「(一)有關本
    案申請雜照程序，請貴課參照經濟部函文辦理。(二)至於未申
    報開工，欲重新申請乙節，非屬都計課法令執掌，請逕予核
    處」，徐圖治接續於同年月7日為新瑞都公司重新申請雜項
    執照，涉及大湖工商綜合區開發許可疑義乙案簽請核示，經
    被告乙○○於同日批示：如經濟部函示據以核發雜項執照各
    節，亦據被告乙○○供述在卷（見92年偵字第2679號第19頁
    反面至第21頁、高雄地檢署91年偵字第27 626號卷第164頁
    反面、92年偵字第2679號卷第117頁反面、原審94年10月7日
    準備程序筆錄），並經證人徐圖治、洪三元、施俊男、張簡
    騰芳分別證述在卷（徐圖治見原審94年10月28日筆錄，洪三
    元見高雄地檢署91年偵字第2762 6號卷第142頁反面至第143
    頁及原審94年11月2日審判筆錄，施俊男見高雄地檢署91年
    偵字第27626號卷第102頁反面至第103頁，張簡騰芳見高雄
    地檢署91年偵字第27626號卷第133頁反面至第135頁、第138
    頁反面至第140頁及原審94年11月2日審判筆錄），互核相符
    ，且有上開會簽單、簽呈及高雄縣政府建局建管字第3148號
    簡便行文表（均影本）可考，堪信為真實。
三、被告重行核發雜項執照，未有違背法令情形：
  (一)87年5月22日新瑞都公司業經核准設立，實收資本45億元，
    此有經濟部經（87）商字第112152號函可稽，乃新瑞百貨公
    司申請變更工商綜合區開發人「新瑞百貨公司」為「新瑞都
    公司」，為經濟部工商綜合區審議委員會第29次委員會會議
    決議通過，為經濟部以87年9月3日經（87）商字第87221963
    號函准予核備，嗣經濟部於87年9月7日同意核備變更開發人
    為新瑞都公司，亦有該部87年9月7日經（87）商字第872216
    29號函（均影本）可參，迨88年5月12日新瑞都公司同意概
    括承受新瑞百貨公司與高雄縣政府簽定之協議書內所有權利
    義務事項，並具結願依原規劃內容進行開發及保證於一定期
    限內完成開發，始辦妥縣政府部分之變更開發人程序等情，
    復有切結書影本為證。新瑞百貨公司與新瑞都公司雖為不同
    法人，法律上各為獨立個體，但新瑞都公司既經依法辦理變
    更開發人手續並獲經濟部核准，事後復具結同意概括承受新
    瑞百貨公司與高雄縣政府簽定協議書之權利義務事項，補正
    上開法定程序，是新瑞都公司在經濟部同意核備變更成為開
    發人後，即以該公司名義重新向高雄縣政府建設局申領雜項
    執照，並無不合，先予敘明。
  (二)據被告乙○○於於偵查中供稱：「我認為本案請示重點是經
    濟部商業司撤銷開發許可問題，而非建築法問題，我認為依
    法應撤銷開發許可，依經濟部解釋函，我才同意重新核發雜
    項執照」（見高雄地檢署91年偵字第27626號卷第3頁、第15
    4頁反面），於原審審理中供稱：「新瑞都公司重新申請雜
    項執照，縣府發現雜項執照已經失其效力，要追溯開發許可
    是否有效，該公司則認為已經依法申辦雜項執照，僅係沒有
    動工，只需重新申請雜項執照即可，我認為此部分有疑義，
    即於88年4月13日後一星期內在局長室召集建管課、都計課
    、工商課主管討論，至於業主有無派員參與忘記了，會議達
    成共識，即開發許可是否仍然有效，應請示主管機關經濟部
    」（見原審94年10月7日準備程序筆錄），證人即工商課代
    理課長林美惠亦證稱：當時被告確有召集相關課室討論此問
    題等語（見原審94年11月2日審判筆錄），另證人丙○○證
    述：「開會前我得到訊息，縣府認為動工需以書面陳報，我
    們認為已經舉辦動土儀式即可，雙方發生認知差異，需要協
    調，縣府不敢說開發許可是有效還是無效，他們認為很模糊
    ，不知如何處理，想要請主管機關認定」（見原審94年10月
    26日審判筆錄），證人謝文進於偵查中供稱：「先前與縣府
    協商，由公司先行文給經濟部，要確認開發許可仍有效，縣
    府才會考慮重新核發雜項執照」（見高雄地檢署92年偵字第
    1981號卷第83頁），於原審審理中結證：「後來我們發現開
    工並未符合規定，衍生許多爭議，就開始協商，牽扯許多相
    關權責單位，當時我們認為開發許可是有效的，因為我們已
    經舉辦動土典禮，縣府解釋不符合開工條件，當時口頭溝通
    結果，建設局認為依建築法雜項執照無效，原本未談及開發
    許可有無效力，後來我方人員主動提及雜項執照失效會有什
    麼損失，建設局表示按照法令解釋，開發許可可能會被撤銷
    ，因為建設局並不熟悉工商綜合區辦法，要我們請示經濟部
    」等語（見原審94年10月26日審判筆錄），稽諸上開被告及
    證人供證述內容，併參以前述高雄縣政府對於上開辦法解釋
    及執行並不熟稔，就地方政府核予開發許可應審酌事項及要
    件，仍仰中央目的事業主管機關賴經濟部商業司之解釋協調
    之時空背景，可見被告乙○○處理雜項執照核駁過程，就在
    業者反應雜項執照若因未申報動工而失其效力，是否影響原
    開發許可，原本認為雜項執照無效，有意撤銷開發許可，惟
    新瑞百貨公司代表認為一旦撤銷開發許可，其權益嚴重受損
    ，在對於上開法令解釋無確切見解下，乃與邀集相關人員共
    同協商，決議先向經濟部商業司請示雙方在法令認知之差異
    ，確認先前開發許可之效力，據以決定是否重新核發雜項執
    照，此係地方行政機關就具體案件適用法令發生疑義，攸關
    人民權益，為求慎重，依據中央目的事業主管機關解釋作為
    執行處理依據，尚難認有何失當可言。
  (三)公訴人雖質疑為何係由業主新瑞百貨公司去函解釋，而非由
    高雄縣政府為之，認為其中可能另有隱情，然據被告乙○○
    供稱：「我當時請建管課或工商課發函請示，可能承辦課室
    動作較慢，該公司即主動發文經濟部請示」、「建管課係雜
    項執照核發與否權責機關，開發許可、撤銷係由都市計畫課
    負責，建設局就本案對業者及中央機關之窗口則係工商課」
    （見原審94年10月7日準備程序筆錄及原審94年11月2日審判
    筆錄），證人林美惠結證：「當時在局長室，針對要由工商
    課還是建管課向經濟部請示問題討論，我的意見是不要由工
    商課來簽文請示，雜項執照並非權責範圍」等語（見原審94
    年11月2日審判筆錄），另證人謝文進則證述：「經雙方協
    商後，由公司先詢問主管工商綜合區之經濟部，到底該開發
    案是否仍有效，乃與行政管理部簡源廷研議後，建議公司去
    函經濟部要求解釋」（見高雄地檢署92年偵字第1981號卷第
    82頁反面），究係雙方協議由新瑞百貨公司去函抑或業者基
    於時效主動請示，雙方供詞不一，惟考量本件開發許可與雜
    項執照核發，涉及建設局內不同課室權責，從證人林美惠上
    述證詞觀之，顯係認此非關其權責，仍有待各課溝通協調，
    怠於去函解釋，而有推諉卸責之嫌，此項爭議既攸關業者本
    身權益，且雜項執照核發准否影響後續相關開發階段，業者
    乃決定自行去函中央目的事業主管機關經濟部要求解釋執照
    逾期與該開發許可是否仍屬有效疑義，此有新瑞百貨公司88
    年4月20日新瑞管字第880420號函影本可考，函文內容既明
    確記載：「高雄縣政府認為大湖工商綜合區未於期限內開工
    ，雜項執照應作廢，並認為若雜項執照作廢，則大湖工商區
    並未於收受開發許可通知之日起一年內完成申請雜項執照之
    動作，因此應撤銷原開發許可並公告之」，已據實反應高雄
    縣政府建設局與業者間之見解差異，且經濟部針對申請所作
    函示，亦以副本逕送高雄縣政府工商課，是本件無論係由高
    雄縣政府抑或業者申請函釋，答案應無不同。高雄縣政府建
    設局未主動發函經濟部請求函釋，或係因不同課間相互推諉
    ，致有延誤，而有行政怠惰之嫌，被告身為主管，未協調各
    課，督促發函請示，致讓新瑞都公司搶先發函，亦有未洽，
    惟此乃屬是否有行政違失之問題，尚難執此作為被告乙○○
    有圖利故意之認定。
  (四)再依濟部商業司承辦人謝芳儀證述：「我於88年4月21日收
    文後，有應該函要求確認86年5月31日取得高雄縣政府核發
    之開發許可證有效與否問題，依承辦業務職權做出解釋，另
    針對來函第二項是否開工問題進行答覆，經呈轉科長吳正中
    、專門委員楊忠藏，由副司長賴杉桂決行，公文呈閱過程，
    長官認為有誤，自會修改，當時看這個公文來函敘述並沒有
    違反管理辦法，所以簽沒有違反規定，另我認為已經符合開
    工規定所以簽註開工典禮已經符合建築法第50條之規定，但
    後來此部分被劃掉，可能是此部分解釋並非經濟部權責，或
    開工典禮不符合建築法開工規定才劃掉」（見高雄地檢署91
    年偵字第27626號卷第86頁、第69頁反面至第71頁），核與
    證人賴杉桂、楊忠藏、吳正中供述內容，大抵相符（賴杉桂
    見92年偵字第2679號卷第110頁反面至第111頁、楊忠藏見92
    年偵字第2679號卷第113頁反面至第114頁、吳正中見高雄地
    檢署91年偵字第27626號卷第78頁），且有上開經濟部88年4
    月29日經（88）商字第88208 872號函及稿可查。證人吳正
    中更證稱：「當時的解釋是在一年內申請雜項執照，即認為
    會有效，至於申領雜項執照，辦理核發有不符地方政府要求
    ，應由地方政府命補正，不能因此而認為有違反該辦法第18
    條之規定」（見高雄地檢署91年偵字第27626號卷第78頁）
    ，證人謝芳儀復供證：「簽辦期間，只有新瑞都公司吳佩玲
    打電話詢問有無收到公文」、「簽辦公文過程中，沒有向主
    管建築機關或高雄縣政府請示有關建築法令」（見高雄地檢
    署91年偵字第27626號卷第87頁、第71頁反面至第72頁），
    顯見其簽辦過程，既未受到高雄縣政府或被告乙○○干擾，
    而係本於職權函復新瑞百貨公司上開疑義，姑且不論上開經
    濟部函文判斷內容是否完備、妥適，該函釋的確係針對開發
    許可是否仍然有效為肯定之答復，則無疑義。高雄縣政府建
    設局承辦人徐圖治依前述經濟部函文會簽各該管課室意見，
    呈請被告乙○○裁示，說明欄第三點後段已表示：「有關是
    否違反【工商綜合區開發設置管理辦法】第18條規定，經會
    簽本局都市計劃課及工商課後，均簽動請參照經濟部右開函
    文辦理」等語；擬辦欄則記載：「得否依照經濟部88年4月
    29日經商字第88208827號函示並無違背，據以核發重新申請
    雜項執照，未敢擅專」等語，被告乙○○據此經濟部函文且
    該管課室會簽意見均無反對意見，認定前述開發許可仍然有
    效，批示：「如經濟部函示據以核發」，而核准新瑞都公司
    重新申請雜項執照，乃係依經濟部函示辦理，難認其為明知
    違背法令，而為准許之決行。
  (五)又依行政程序法第110條第3項規定：「行政處分未經撤銷、
    廢止，或為因其他事由而失效者，其效力繼續存在」，此即
    為行政法學理上行政處分存續力之依據所在。即便被告乙○
    ○及高雄縣政府建設局相關承辦人員受理新瑞都公司重新申
    請雜項執照時，未就該公司原領雜項執照已逾期未申報開工
    亦未申請展延，致已作廢，自然失其效力之事實，本於職權
    主動檢討應否撤銷「大湖工商綜合區」開發許可，可值恣議
    ，然前述高雄縣政府核准之開發許可，核其性質，應為行政
    處分，要無疑義，既未經原處分機關或上級機關撤銷或廢止
    ，或為其他事由而失效，被告乙○○依此尚屬有效存在之開
    發許可，准予核發雜項執照，實難認有何違背法令可言。
四、高雄縣政府未撤銷原開發許可，並無證據證明相關承辦人主
    觀上有不法圖利犯意：
  (一)按行政處分之撤銷係指對違法處分使其效力歸於消滅之謂，
    廢止則係對合法處分而言，一般認為撤銷係溯及既往，使原
    處分失其效力，而廢止係宣告後，向將來失其效力。公訴人
    指新瑞百貨公司依「建築法」第54條第1、2項規定，原於86
    年8月30日申領之雜項執照業已逾期作廢，視同未申領云云
    ，與前述行政法原理不符。且92年6月5日修正公布建築法第
    54條第2項規定：「未依規定申請展期，或已逾展期期限仍
    未開工者，其建造執照或雜項執照自規定得展期之期限屆滿
    之日起，失其效力」，已明白宣示係向將來失其效力，而非
    溯及失效。是公訴人認係溯及失效，視同未申領，被告乙○
    ○應依前揭辦法第18條規定撤銷（實際應為「廢止」）本件
    開發許可，容有誤會，並無足取。
  (二)經濟部前與內政部於83年7月會銜發布、90年5月已廢止之「
    工商綜合區開發設置管理辦法」第18條規定：「開發計畫經
    許可後，開發人應於收受通知之日起一年內申領雜項執照：
    逾期未申領者，直轄市、縣（市）政府應撤銷原開發許可並
    公告之」，查該項條文原訂立之意旨，係為促使開發人儘速
    依開發計畫開發工商綜合區，規定開發許可有效期間為一年
    ，如逾期未開發者，撤銷原開發許可並將土地變更為原使用
    分區或分區類別。是工商綜合區開發案之開發人應於開發許
    可取得後一年內據以申領雜項執照，且負有保持此雜項執照
    合法、有效、繼續存在義務，始符合上開辦法第18條訂立旨
    趣，似為當然之解釋，否則開發人雖如期申領雜項執照後，
    即未再繼續辦理動工等開發手續，致雜項執照、建築執照逾
    期廢止，導致開發計畫時程延宕，殊不合原立法意旨。惟原
    已申領之雜項執照，因未依建築法第54條規定辦理，致「逾
    期作廢」，與「逾期未申請」之情形，畢竟有別，此種情形
    ，應否撤銷原開發許可，本有探究之空間。
  (三)又監察院曾就本件高雄縣政府受理新瑞都公司重新申請雜項
    執照時，未就該公司原領雜項執照已逾期未申報開工亦未申
    請展延，致已作廢，自然失其效力之事實，本於職權主動檢
    討應否撤銷「大湖工商綜合區」開發許可，反而依經濟部不
    明確之函釋，認定該公司原領開發許可仍屬有效，涉有違失
    案之檢討情形，據行政院檢附經濟部會商高雄縣政府對本案
    辦理情形，略謂：「‧‧‧二、再按新瑞都案係於86 年5月
    31日取得開發許可，並於8月30日申請雜項執照，並未違反
    本辦法第18條之規定。嗣開發人於88年4月20日函詢本部工
    商綜合區開發案開發許可疑義，本部依其申請程序函復未違
    反前開辦法之規定。三、至原已依限申領之雜項執照如經作
    廢，本辦法並未明文規定開發許可應併同撤銷事宜；至於能
    否再重行申請雜項執照與其申請期限等，則應另回歸建築法
    之相關規定辦理」等詞，有行政院93年8月27日院臺經字第
    0930039145號函影本可按，即行政機關再次重新審究本件開
    發許可效力，仍認原已依限申領之雜項執照如經作廢，上開
    辦法並未明文規定開發許可應併同撤銷事宜，似認定法無明
    文，無從據此撤銷原開發許可。從而，被告乙○○認原開發
    許可仍然有效，而未逕予撤銷，不能遽謂其主觀上有圖利他
    人之不法意圖。
  (四)另據證人丙○○於偵查中供稱：「並無他人指導或透過任何
    管道向經濟部商業司或高雄縣政府疏通」（見高雄地檢署92
    年偵字第1981號卷第74頁），於原審審理中證稱：「甲○○
    ○是新瑞都公司股東，與縣政府有關的部分有遲緩情形，我
    會跟她說一下，後來發現甲○○○與余政憲母子關係不太好
    ，找甲○○○去反而比較慢，後來直接由工務部門和縣府協
    調，後來碰到問題，還是會跟甲○○○說一聲。從88年起甲
    ○○○沒有擔任新瑞都公司任何職務，就沒有再找甲○○○
    幫忙解決，偵查中調查員說要辦誰，我是順應那天的說法」
    等語（見原審94年10月26日審判筆錄），佐以甲○○○原係
    擔任新瑞都公司籌備處主任，嗣該公司設立登記後，即未擔
    任任何職務，僅係單純股東身分，此有該公司登記卷宗影本
    可參，證人丙○○於偵查中雖供稱：「此次雜項執照核發，
    應該算是遭到困難，甲○○○會直接找縣府承辦人，但不會
    經過縣長」（見高雄地檢署91年偵字第27626號卷第165頁反
    面至第166頁），然被告乙○○否認甲○○○或相關長官有
    施壓情事 (本院95年9月6日審判筆錄第13頁)，證人丙○○
    上開偵查中供述顯與審判中供述內容迥異，卷查復無其他可
    資證明開發業者有透過甲○○○向建設局承辦人員關說、施
    壓之證據，丙○○於偵查中前述證詞，尚無足採。另證人謝
    文進雖於偵查中供稱：「向縣府詢問該開發案許可是否尚有
    效，但縣府礙於甲○○○身分不敢逕予駁回」（見高雄地檢
    署92年偵字第1981號第82頁反面），惟其於原審審理時改稱
    ：「我的職務沒有辦法接觸甲○○○有無向高雄縣政府相關
    承辦人員說項或關切，但是我歷次到縣府時，承辦人員都對
    我們很客氣，都是主管局長出面，我認為他們是尊重老縣長
    ，這是我的推測」（原審94年10月26日審判筆錄），證人謝
    文進雖係新瑞都公司工務部門人員，但對於高雄縣政府相關
    承辦人員有無受到關說或遭受施壓，並無任何證據佐憑，非
    以其實際經驗為基礎，顯係證人片面臆測之詞，依據刑事訴
    訟法第160條規定，亦不得作為證據。自不能憑空臆斷被告
    乙○○有何藉由執行或監督公務而為自己或他人謀取不法利
    益之意圖。
  (五)再者，依新瑞百貨公司（甲方）與高雄縣政府（乙方）於83
    年11月22日簽定之協議書第11條（開發計畫之實施）：甲方
    保證確實依所核定之開發計畫實施。第14條（違約之處理）
    ：甲方若違反本協議書之規定時，願由乙方逕為后列處置：
    1.撤銷開發許可並公告之。2.土地變更為原使用分區或原分
    區類別。3.已完成所有權移轉登記之生態綠地及捐獻之金額
    不予發還，上開約定在歷來均未修正，依核定開發計畫時程
    十四、分期分區開發計畫記載，本案計畫預定分三區三期，
    依據工商綜合區設置方針、工商綜合區開發設置管理辦法及
    都市計畫工商綜合區開發審議規範之開發程序規定，以及本
    案財務計畫規劃，本案計畫開發期程，採以下各分期辦理：
    第一期：83年至85年，開發許可申請階段；第二期：86年至
    87年，必要性服務設施與初期工程施工階段，經由前期作業
    之後，即行進入必要性服務設施之開闢階段；第三期：88年
    至89 年，專用區大型購物中心及大賣場工程施工階段，預
    計89年以後正式營運（見臺灣省高雄縣政府大湖地區都市計
    畫案卷第42頁反面）。據證人謝文進供稱：本件新瑞百貨公
    司於取得開發許可、申領雜項執照後，並未開工，而在募集
    資金，迨88年3、4月準備要和工程包商簽約進行土木工程時
    ，發現該開發案雜項執照未向政府申報開工，雜項執照過期
    作廢，開發許可有失效之虞，乃重新向縣府申請雜項執照等
    語（見高雄地檢署92年偵字第1981號卷第82頁反面），而在
    開發業者新瑞百貨公司與高雄縣政府於上開時間簽定協議書
    後，新瑞百貨公司確實依據上開計畫時程辦理開發許可申請
    ，於86 年5月31日取得高雄縣政府開發許可後，於86年8月
    30日繳納捐獻金1288萬6161元，87年5月27日辦理綠地捐贈
    ，將產權移轉予國有，經濟部並依「獎勵民間投資開發工商
    綜合區優惠貸款」，核准貸款59.5億元，嗣於88年2月25日
    核准新瑞都公司申請「重要投資事業屬於大型購物中心事業
    」之申請案，此有卷附高雄縣政府86年8月30日86年府建工
    字第172867號函、經濟部87年9月9日經（87）商字第872217
    66號函、88年2月25日經（88）商字第88204 546號函及新瑞
    都大湖工商綜合區開發沿革可考，顯見開發業者確有積極按
    預定計畫時程辦理開發，雖本件大湖工商區開發案，業者新
    瑞百貨公司於86年至87年間疑因募集資金問題延宕本件開闢
    必要性服務設施與初期工程施工時程，惟開發業者已著手準
    備與包商簽約施工時，面臨原申領雜項執照失其效力，而欲
    重新申請雜項執照，準備進行土木工程事宜，設若高雄縣政
    府執以上開協議內容，認為業者並未按計畫時程開發，未予
    必要指導或協助，率予撤銷開發許可，將開發區內土地變更
    為原使用分區或原分區類別，並不予發還已完成所有權移轉
    登記之生態綠地及捐獻之金額，行政機關是項處置，是否符
    合比例原則而有權利濫用之虞，殊非無研求餘地，且依行政
    程序法第144條：「行政契約當事人之一方為人民者，行政
    機關得就相對人契約之履行，依書面約定之方式，為必要之
    指導或協助」，可徵地方主管機關在面臨上述開發案發生問
    題時，並非只有終止行政契約，請求回復原狀一途。本件被
    告乙○○或高雄縣政府建設局相關承辦人員，未先撤銷原開
    發許可，復未依書面約定之方式為必要指導或協助，致前述
    開發案延宕多年，完成計畫遙遙無期，固有未當，然被告乙
    ○○縱有廢弛職務等失職行為，在別無其他積極證據證明被
    告乙○○係接受關說圖得本人或第三人不法利益，自難認定
    該公務員自始即有圖利他人之故意，亦不得以其消極不行為
    之結果使他人獲益，或措施之不當，因而使人得利，即推定
    其有何圖利開發業者之犯行。被告乙○○既無圖利之犯行，
    高雄縣政府重新核發雜項執照，「大湖工商綜合區」得免由
    工商綜合專用區變更為農業區，是否因此得利，得利若干，
    即不具關聯性，自毋庸進一步論述。
五、原審因認公訴人所提出之證據，不足為被告有罪之積極證明
    ，且其指出證明之方法，亦無從說服法院以形成被告有罪之
    心證，難認被告乙○○有何違背法令而不法圖利之故意與行
    為，此外，公訴人復無法提出其他積極證據足認被告乙○○
    有何圖利罪行，不能證明其犯罪，因而為被告無罪之諭知。
    核原審認事用法，並無違誤。公訴人上訴，仍執陳詞，指訴
    被告涉有圖利之犯行，並無理由，上訴應予駁回。
六、據上論斷，應依刑事訴訟法第368條，判決如主文。
本案經檢察官吳慧蘭到庭執行職務。
中    華    民    國    95    年    9     月    15    日
                  刑事第五庭審判長法  官  吳  敦
                                  法  官  吳啟民
                                  法  官  陳世宗
以上正本證明與原本無異。
檢察官如不服本判決，應於收受送達後十日內向本院提出上訴書
狀，其未敘述上訴之理由者並得於提起上訴後十日內向本院補提
理由書（均須按他造當事人之人數附繕本）。
                                  書記官  丁淑蘭
中    華    民    國    95    年    9     月    19    日


司法院資訊處製作；財團法人民間司法改革基金會備份。
